【裁判字號】    95,上易,1848
【裁判日期】    950928
【裁判案由】    家暴傷害
【裁判全文】
臺灣高等法院刑事判決                95年度上易字第1848號
上  訴  人  臺灣板橋地方法院檢察署檢察官
被      告  乙○○
上列上訴人因被告傷害案件，不服臺灣板橋地方法院94年度易字
第1775號，中華民國95年5月30 日第一審判決（起訴案號：臺灣
板橋地方法院檢察署94年度偵字第9153號），提起上訴，本院判
決如下：
    主  文
上訴駁回。
    事  實
一、乙○○為滿80歲之人（民國12年11月27日生），與丙○○係
    同胞兄弟關係，兩人間就繼承之不動產及將祖先骨灰遷出家
    族墓等事由，素有爭執，乙○○甚覺委屈，積忿多年。其於
    民國（下同）93年4 月19日15時許，至臺北縣板橋市○○○
    街73號「北極宮」參加廟會活動時，見丙○○在場，竟基於
    傷害之犯意，以其所有平日所使用之柺杖，毆打丙○○，致
    丙○○受有頭部外傷合併臉部多處撕裂傷（共約6 公分，共
    縫約21針）之傷害。
二、案經丙○○告訴，由臺灣板橋地方法院檢察署檢察官偵查起
    訴。
    理  由
一、上揭事實，業據被告乙○○於檢察官偵訊中、原審準備程序
    、審理以及本院審理中均坦承不諱，核與告訴人丙○○於檢
    察官偵訊中、原審準備程序及本院審理中指訴被告傷害之情
    節大致相符，並據證人丁○○即「北極宮」董事長於原審審
    理中證述屬實，此外並有亞東紀念醫院診斷證明書乙紙在卷
    可稽，足徵被告自白與事實相符。告訴人丙○○雖稱被告係
    用三角鐵以布包住毆打伊云云。然此為被告所否認，堅稱伊
    僅持拐杖打告訴人而已。查告訴人於檢察官94年4 月13日偵
    訊中業已陳稱當晚管區警員去醫院，問其是被何物打到，伊
    說伊已昏倒不知道等語。於原審95年3 月24日準備程序時更
    稱打伊時伊就昏倒，打伊的東西沒有人打開，裡面是什麼東
    西不知道等語。足徵告訴人並不知悉被告係以何物毆打。告
    訴人於前開檢察官偵訊中雖稱：是北極宮董事長去醫院看伊
    ，伊問他是何物打到，他說是三角鐵，後來三角鐵在何處，
    伊不知道，北極宮的人說是被告拿走云云。並聲請詰問證人
    丁○○即「北極宮」董事長，惟證人丁○○於原審審理中明
    確證稱：被告與告訴人吵架、傷害當時伊沒有看到，伊是聽
    人說外面有人吵架，有人流血，才去看，把告訴人送醫院就
    醫。當時被告還在現場，拿柺杖，沒有其他東西，被告周圍
    也沒有發現其他用布包起來的武器。伊沒有聽到告訴人講被
    告用什麼東西打他，在醫院也說不知道，其事後也沒有問被
    告是用什麼東西打告訴人，現場也沒有聽到有人講被告用什
    麼東西打告訴人等語。則依證人前開證述情節，證人丁○○
    並沒有看到被告與告訴人吵架、傷害之情形，其見告訴人受
    傷並將之送醫時，被告仍在現場，且手上係持柺杖，現場亦
    無以布包之武器，亦無告訴告訴人被告係以三角鐵以布包住
    毆打告訴人。又本院經傳訊於案發時在場目擊之證人己○○
    （該證人經告訴人於原審聲請傳訊，原審未予傳訊作證）到
    庭證稱：伊在北極宮擔任廟會主持，93年4 月19日下午伊主
    持菩薩聖誕，與告訴人閒聊時，見被告自側面來毆打告訴人
    ，係用報紙包起來一長型（約二台尺長）之物打告訴人一下
    ，告訴人看到是被告就逃跑，之後被告有要追打告訴人，是
    否打到，伊不知道，伊沒有看到被告拿三角鐵打告訴人等語
    。足徵告訴人前開指訴顯屬誇大不實，尚難採信。綜上所述
    ，本件事證明確，被告犯行洵堪認定，應予依法論科。
二、核被告所為，係犯刑法第277條第1項之普通傷害罪。被告係
    12年11月27日出生，為滿80歲之人，有個人基本資料查詢結
    果乙紙在卷可稽，爰依刑法第18條第3 項減輕其刑。被告於
    犯罪時之刑法第41條第1項前段規定：「犯最重本刑為5年以
    下有期徒刑以下之刑之罪，而受6 個月以下有期徒刑或拘役
    之宣告，因身體、教育、職業、家庭之關係或其他正當事由
    ，執行顯有困難者，得以1元以上3元以下折算一日，易科罰
    金。」又被告行為時之易科罰金折算標準，修正前罰金罰鍰
    提高標準條例第2 條前段（現已刪除）規定，就其原定數額
    提高為100倍折算1日，則本件被告行為時之易科罰金折算標
    準，應以銀元300元折算1日，經折算為新臺幣後，應以新臺
    幣900元折算1日。惟95年7月1日修正公布施行之刑法第41條
    第 1項前段則規定：「犯最重本刑為五年以下有期徒刑以下
    之刑之罪，而受六個月以下有期徒刑或拘役之宣告者，得以
    新臺幣一千元、二千元或三千元折算一日，易科罰金。」比
    較修正前後之易科罰金折算標準，以95年7月1日修正公布施
    行前之規定，較有利於被告，則應依刑法第2條第1項前段，
    適用修正前刑法第41條第 1項前段規定，定其折算標準。原
    審以被告犯罪事證明確，引用刑法第277條第1項、第18條第
    3項、修正前刑法第41條第1項前段、罰金罰鍰提高標準條例
    第1條前段、第2條（已刪除），審酌被告與告訴人為兄弟關
    係，被告係因告訴人爭奪家產及將祖先骨灰遷出家族墓等事
    由，甚受委屈，積忿多年，始以柺杖毆打告訴人，兼衡其犯
    罪之方法，告訴人所受傷害之程度，及被告犯罪後坦承犯行
    之態度等一切情狀，量處拘役30日，並諭知易科罰金以 300
    元（銀元）折算 1日之折算標準，並以被告持以毆打告訴人
    所用之柺杖 1支，雖屬被告所有，然係屬被告平日所使用，
    作為支撐，輔助其行走之物，非屬專門用以傷害告訴人之物
    ，亦未扣案，爰不另為沒收之諭知。其認事用法均無違誤，
    量刑亦屬適當，應予維持。
三、檢察官依告訴人之請求提起上訴，其上訴意旨略以：被告若
    持圓形之拐杖毆打告訴人，應不致於產生直線之撕裂傷，造
    成告訴人縫21針之重大傷勢，原審未予查明，應請撤銷原判
    決云云。惟查本件經本院調查審理之結果，並無證據證明被
    告除持拐杖毆打告訴人之外，尚有另持其他凶器或物品毆打
    告訴人，而告訴人於請求檢察官上訴之聲請狀述及其於原審
    曾聲請原審法院傳訊多位證人即己○○、丁○○、戊○○及
    甲○○，原審未予傳訊，指摘原審有未盡調查事實之違法。
    惟查證人丁○○業經原審傳訊作證，證人己○○亦經本院傳
    訊到庭作證，其等證述均不能證明被告有持拐杖以外之其他
    凶器或物品毆打告訴人，均如前述。至另證人戊○○及甲○○二人，據到庭之證人己○○於本院稱不知案發當時其二人
    有無在場。而告訴人於本院亦稱不能確定其二人有否在場。
    於本院到庭執行職務之檢察官亦稱戊○○及甲○○他們都沒
    有在現場，不用再傳訊作證等語，故本件已無證據可證明被
    告除持拐杖以外，尚有持其他凶器或物品毆打告訴人。檢察
    官之上訴為無理由，應予駁回。
據上論斷，應依刑事訴訟法第368條，判決如主文。
本案經檢察官黃東焄到庭執行職務。
中    華    民    國    95    年    9     月    28    日
                  刑事第一庭審判長法  官  蔡  長  溪
                                  法  官  陳  祐  治
                                  法  官  林  俊  益
以上正本證明與原本無異。
不得上訴。
                                  書記官  周  月  琴
中    華    民    國    95    年    9     月    29    日
附錄：本案論罪科刑法條全文
刑法第277條第1項：傷害人之身體或健康者，處三年以下有期徒
刑、拘役或一仟元以下罰金。


司法院資訊處製作；財團法人民間司法改革基金會備份。
